臺灣嘉義地方法院民事判決
110年度嘉簡字第348號
原      告  郭郁盈  
被      告  陳惠君  
上列當事人間請求侵權行為損害賠償事件，原告就本院110年度
朴簡字第34號刑事誹謗案件提起附帶民事訴訟，經本院刑事庭以
110年度朴簡附民字第3號裁定移送前來，本院於民國110年8月12
日言詞辯論終結，判決如下：
    主      文
被告應給付原告新臺幣30,000元，及自民國110年2月28日起至清
償日止，按年息5％計算之利息。
原告其餘之訴駁回。
本判決原告勝訴部分得假執行。
    事實及理由
壹、程序方面：
    按訴狀送達後，原告不得將原訴變更或追加他訴。但擴張或
    減縮應受判決事項之聲明者，不在此限，民事訴訟法第255
    條第1項第3款定有明文。本件原告起訴時原聲明請求：被告
    應賠償原告新臺幣（下同）50萬元，並自刑事附帶民事訴訟
    起訴狀繕本送達翌日起至清償日止，按年息5％計算之利息（
    見附民卷第3頁）。嗣以刑事附帶民事訴訟陳報狀表示減縮
    聲明請求金額為150,000元（見附民卷第7頁）。經核原告所
    為上開訴之聲明之變更，屬減縮應受判決事項之聲明，揆諸
    前開規定，應予准許。
貳、實體方面：
一、原告主張：
  ㈠被告於民國109年8月底在其位在嘉義市○區○○路000巷0號居所
    內，以網際網路連接社群網站「FACEBOOK」中之「嘉義大小
    事」公開社團網頁瀏覽，見某姓名年籍不詳之人以「沈應雄
    」名義在該社團刊登原告之國民身分證正面照片，並刊登「
    ...注意此人，專門偷幹東西然後誣賴別人...幫轉PO」等內
    容文字。被告觀看該貼文後未為查證，即對原告感到氣憤，
    明知與原告素不相識未曾有互動往來，竟意圖散布於眾，基
    於毀謗之犯意，於109年8月30日21時後某時至109年9月1日
    某時止，在其位在嘉義市○區○○路000巷0號居處內，以網際
    網路連接至「嘉義大小事」社團網頁內，使用名稱「陳惠君
    」，接續採公開模式分享引用「沈應雄」上揭刊登之圖、文
    ，並刊登「他會拐騙小孩都要注意小孩啊」、「他的行為會
    有隨時有問題」、「他會叫你聽他命令」、「他會叫你做什
    麼就做什麼」、「他是專門騙小孩還會拐小孩」、「我們有
    報警處理啊」、「結果他也沒有跟警察承認他還會辯解」等
    內容之貼文，並接續在該等貼文公開留言「他也給我家偷拿
    我的貴重東西」、「被他偷拿啊他也跟警察說到不承認是他
    拿啊」、「我們有報警，警察也在追蹤喔」、「他那天還要
    跟我借錢」、「他會偷拿人家的東西」、「還會問你家有沒
    有珠寶...也是詐騙」、「他還會算你誣告會告你...」、「
    去我女兒套房拿戒指還有身分證，我女兒的身分證都不見了
    」等出於虛構、不實內容之貼文(以下合稱系爭留言)，使該
    社團約16萬社團成員及其不特定人均得瀏覽而共聞共見，足
    以貶損原告之名譽與評價，被告上開妨害名譽行為，業經鈞
    院以110年度朴簡字第34號判處被告有期徒刑3月，如易科罰
    金，以1,000元折算1日並確定在案。
  ㈡原告因被告於「嘉義大小事」社團張貼系爭留言，於刑事庭
    開庭後旋即遭老闆解僱，致原告失業長達半年，迄今仍無法
    工作，原告於案發當時月薪27,000元，故向被告請求75,000
    元之工作損失，且原告無端遭受被告以系爭留言誹謗，令原
    告之精神上飽受痛苦，請求精神慰撫金75,000元聊以慰藉。
    爰依侵權行為損害賠償之法律關係，提起本件訴訟，並聲明
    ：㈠被告應給付原告150,000 元，及自刑事附帶民事起訴狀
    繕本送達被告翌日起至清償日止，按年息5％計算之利息。㈡
    願供擔保，請准宣告假執行。
二、被告則以：原告聲稱因被告上開犯行而致失業半年，迄今無
    法工作云云，然其並未提出相關事證證實有受到金額損害，
    亦未證明被告行為與原告損害間有因果關係，難認被告對原
    告有何賠償依據；倘若原告證明其確係因被告之行為而受有
    損害（假設語氣），請鈞院審酌兩造之身分地位、資歷與加
    害之程度及其他各種情形核定相當之數額，被告本身領有輕
    度身心障礙手冊，配偶亦領有中度身心障礙手冊，小孩有發
    展遲緩之問題，目前無業，經濟狀況不佳，僅能賠償原告5,
    000元等語。並聲明：原告之訴駁回。
三、得心證之理由：
  ㈠原告主張被告有網路上散布毀謗文字構成侵權行為之事實，
    此為被告所不爭執，又被告上開行為業經本院刑事庭以110
    年度朴簡字第34號刑事判決認定被告犯散布文字誹謗罪，判
    處有期徒刑2月，如易科罰金，以1,000元折算1日確定，有
    該刑事判決附卷可稽，並經本院依職權調閱該刑事案卷核閱
    無訛。本院綜合調查證據之結果，堪信原告之主張為真實。
　㈡按因故意或過失，不法侵害他人之權利者，負損害賠償責任
    。故意以背於善良風俗之方法，加損害於他人者亦同；不法
    侵害他人之身體、健康、名譽、自由、信用、隱私、貞操，
    或不法侵害其他人格法益而情節重大者，被害人雖非財產上
    之損害，亦得請求賠償相當之金額，民法第184條第1項、第
    195條第1項前段分別定有明文。是原告主張被告應對其負侵
    權行為損害賠償責任，即屬有據。茲就原告之請求，分項審
    酌如下：
  ⒈工作損失75,000元之部分：
    按損害賠償之債，以有損害之發生及有責任原因之事實，並
    二者之間，有相當因果關係為成立要件。故原告所主張損害
    賠償之債，如不合於此項成立要件者，即難謂有損害賠償請
    求權存在。且所謂相當因果關係，係指依經驗法則，綜合行
    為當時所存在之一切事實，為客觀之事後審查，認為在一般
    情形下，有此環境、有此行為之同一條件，均可發生同一之
    結果者，則該條件即為發生結果之相當條件，行為與結果即
    有相當之困果關係。反之，若在一般情形上，有此同一條件
    存在，而依客觀之審查，認為不必皆發生此結果者，則該條
    件與結果並不相當，不過為偶然之事實而已，其行為與結果
    間即無相當因果關係，不能僅以行為人就其行為有故意過失
    ，即認該行為與損害間有相當因果關係（最高法院98年度台
    上字第673號判決要旨參照）。原告主張不能工作損失部分
    ，雖提出非自願離職證明書（本院卷第59頁）為證，然觀諸
    該證明書內容，其上載明離職原因係依照勞動基準法第11條
    第4款之規定亦即因「業務性質變更，有減少勞工之必要，
    又無適當工作可供安置」，足見原告不能工作之原因，顯與
    被告所為本件加重誹謗行為，並無相當因果關係，是其請求
    被告賠償原告失業半年不能工作之損失，即屬無據。
  ⒉精神慰撫金75,000元之部分：
　　按不法侵害他人之人格權，被害人受有非財產上損害，請求
    加害人賠償相當金額之慰撫金時，法院對於慰撫金之量定，
    應斟酌實際加害情形、所造成之影響、被害人痛苦之程度、
    兩造之身分地位、經濟情形及其他各種狀況，以核定相當之
    數額（最高法院47年台上字第1221號、51年台上字第223號
    判決要旨參照）。查原告主張因被告之系爭留言，致其名譽
    、信用之評價受到貶損而受有精神上痛苦，應為社會生活一
    般人之正常感受，原告自得請求被告賠償非財產上之損害。
    本院審酌原告為國中畢業，目前從事太陽能板臨時工，被告
    高職畢業，家管，需撫養1個小孩，患有憂鬱症並領有身心
    障礙手冊，此經兩造自陳在卷且互不爭執（見本院卷第57頁
    ），且有被告提出之綜合所得稅各類所得資料清單、全國財
    產總歸戶財產查詢清單、衛生福利部嘉義醫院診斷證明屋及
    身心障礙證明為證（見本院卷第41至48頁），並參酌被告犯
    散布文字毀謗之場合、內容、情節，原告受害程度，以及兩
    造之經濟能力，有兩造稅務電子閘門財產所得調件明細表可
    參（因屬個人隱私，僅予參酌，不予揭露）等一切情狀，認
    原告請求之慰撫金75,000元，尚嫌過高，應以30,000元為適
    當，逾此數額之請求，不應准許。
四、綜上所述，原告依侵權行為之法律關係，請求被告給付30,0
    00元，及自刑事附帶民事訴訟起訴狀繕本送達翌日即110年2
    月28日起至清償日止，按年息5％計算之利息，為有理由，應
    予准許。逾此範圍之請求，則無理由，應予駁回。
五、本判決原告勝訴部分，係依民事訴訟法第427條訴訟適用簡
    易程序為被告敗訴之判決，依同法第389條第1項第3款規定
    ，應依職權宣告假執行。原告雖陳明願供擔保請准宣告假執
    行，不過係促使本院發動職權為假執行之宣告，本院就原告
    此部分聲請無庸為准駁之諭知。
六、本件事證已臻明確，兩造其餘攻擊防禦方法，核與判決結果
    不生影響，爰不逐一論述，併此敘明。
七、本件原告提起刑事附帶民事訴訟，由本院刑事庭依刑事訴訟
    法第504條第1項之規定裁定移送前來，依同條第2項規定，
    依法免徵第一審裁判費，且本件訴訟繫屬期間亦未增生訴訟
    費用，尚無訴訟費用負擔問題，併此敘明。
中　　華　　民　　國　　110 　年　　8 　　月　　26　　日
                  臺灣嘉義地方法院嘉義簡易庭
                                  法　官　羅紫庭
以上正本係照原本作成。
如對本判決上訴，須於判決送達後20日內向本庭（嘉義市文化路
308之1號）提出上訴狀（均須按他造當事人之人數附繕本）。如
委任律師提起上訴者，應一併繳納上訴審裁判費。
中　　華　　民　　國　　110 　年　　8 　　月　　26　　日
                                  書記官  葉昱琳